【裁判字號】    99,訴,2537
【裁判日期】    991014
【裁判案由】    毒品危害防制條例
【裁判全文】
臺灣臺中地方法院刑事判決              99年度訴字第2537號
公  訴  人  臺灣臺中地方法院檢察署檢察官
被      告  乙○○
                    （另案在臺灣臺中看守所羈押中）
上列被告因毒品危害防制條例案件，經檢察官提起公訴（99年度
毒偵字第1603、2574號），被告於準備程序中就被訴事實為有罪
之陳述，經本院合議庭裁定由受命法官獨任進行簡式審判程序，
本院判決如下：
    主    文
乙○○施用第一級毒品，累犯，處有期徒刑玖月；又施用第二級
毒品，累犯，處有期徒刑伍月；又施用第一級毒品，累犯，處有
期徒刑拾壹月；又持有第二級毒品純質淨重二十公克以上，累犯
，處有期徒刑拾壹月，扣案之甲基安非他命貳包（合計驗餘淨重
貳點陸壹柒公克，合計純質淨重貳零點貳零柒公克、內含甲
基安非他命之包裝袋貳個）沒收銷燬。應執行有期徒刑貳年貳月
，扣案之甲基安非他命貳包（合計驗餘淨重貳點陸壹柒公克，
合計純質淨重貳零點貳零柒公克、內含甲基安非他命之包裝袋
貳個）沒收銷燬。
    犯罪事實
一、乙○○曾因施用毒品案件，經本院裁定送觀察、勒戒後，認
    無繼續施用傾向，於民國93年6 月17日執行完畢釋放，由臺
    灣臺中地方法院檢察署檢察官以93年度毒偵字第1756號為不
    起訴處分確定。又於前開觀察、勒戒執行完畢釋放後，5 年
    內之94、95年間，先後因施用毒品案件，經法院分別判處有
    期徒刑8月、1年及8月確定，嗣經減刑，於96年9月30日執行
    完畢。
二、詎乙○○仍不知悔改，分別基於施用第一級毒品海洛因及第
    二級毒品甲基安非他命之犯意，先於99年1月15日晚上9時許
    ，在臺中縣清水鎮○○里○○路99號之8住處，以將重約0.1
    至0.2 公克之甲基安非他命置於吸食器中，再引火燒烤吸食
    器，待甲基安非他命霧化成氣體後以吸入之方式，施用第二
    級毒品甲基安非他命1次；後於同日晚上9時30分許，在上開
    住處，以將重約0.1至0.2公克海洛因置入針筒摻水稀釋後注
    射血管之方式，施用第一級毒品海洛因1次。嗣於99年1月16
    日凌晨1 時30分許，在臺中市○○區○○路3段337號前，為
    警臨檢身分之際，於有偵查犯罪職權之臺中市警察局第六分
    局何安派出所警員發覺前，即當場承認施用海洛因及甲基安
    非他命犯行，並同意採尿送驗呈嗎啡、甲基安非他命陽性反
    應，不逃避裁判而自首，始查得上情。
三、乙○○另基於施用第一級毒品海洛因之犯意，於99年2 月24
    日晚上8時許，在臺中縣清水鎮○○里○○路99號之8住處，
    以將重約0.1至0.2公克海洛因置入針筒摻水稀釋後注射血管
    之方式，施用第一級毒品海洛因1 次。又乙○○為供己施用
    第二級毒品甲基安非他命，乃基於持有第二級毒品純質淨重
    20公克以上之犯意，於99年6月26日下午4時許，在臺中市○
    ○路某處，以新臺幣1 萬元之代價，向綽號「阿朋」之不詳
    姓名男子購得純質淨重超過20公克以上之第二級毒品甲基安
    非他命2包而持有之，隨即於同日晚上9時許（起訴書誤載為
    24日），在臺中市○○路旁，自其所持有之2 包甲基安非他
    命中，取少量置於吸食器中，再引火燒烤吸食器，待甲基安
    非他命霧化成氣體後以吸入之方式，施用第二級毒品甲基安
    非他命1次。嗣於99年6月27日凌晨零時2 分許，在臺中縣清
    水鎮○○路753 號旁空地，因駕駛其所竊取之車牌號碼7266
    －SL號自用小客車，為警逮捕而循線查獲，並扣得其持有之
    第二級毒品甲基安非他命2 包（合計驗餘淨重23.617公克，
    合計純質淨重20.2307公克、內含甲基安非他命之包裝袋2個
    ）。
四、案經臺中市警察局第六分局及臺中縣警察局清水分局報告臺
    灣臺中地方法院檢察署檢察官偵查起訴。
    理    由
壹、程序方面
一、刑事訴訟法第273條之1第1 項規定除被告所犯為死刑、無期
    徒刑、最輕本刑為3 年以上有期徒刑之罪或高等法院管轄第
    一審案件者外，於審判期日前之程序進行中，被告先就被訴
    事實為有罪之陳述時，審判長得告知被告簡式審判程序之旨
    ，並聽取當事人、代理人、辯護人及輔佐人之意見後，裁定
    進行簡式審判程序。查被告乙○○被訴施用、持有毒品案件
    ，非前開不得進行簡式審判程序之案件，經被告於本院審理
    時就被訴之事實為有罪之陳述，且經本院告知被告簡式審判
    程序之旨，聽取被告及檢察官之意見後，爰依刑事訴訟法第
    273條之1第1項規定裁定改依簡式審判程序審判之，先予敘
    明。
二、按簡式審判程序之證據調查，不受刑事訴訟法第159條第1項
    規定之限制，刑事訴訟法第273條之2定有明文。此乃因簡式
    審判程序，貴在審判程序之簡省便捷，故調查證據之程序宜
    由審判長便宜行事，以適當之方法行之即可，因此有關傳聞
    證據之證據能力限制規定無庸予以適用。故本案以下所引證
    據，自均得作為認定事實之證據。
貳、實體方面
一、被告乙○○對於99年1 月15日施用海洛因、甲基安非他命，
    於99年2 月26日持有第二級毒品甲基安非他命純質淨重20公
    克以上之犯罪事實，業據被告於警詢、偵查及本院審理時坦
    承不諱；對於99年2 月24日施用海洛因之犯罪事實，亦據被
    告於偵查及本院審理時坦承不諱。又其先後2 次為警查獲後
    所採集之尿液送檢驗結果，均呈嗎啡、甲基安非他命陽性反
    應，有中山醫學大學附設醫院尿液檢驗報告（見臺中市警察
    局第六分局警卷第11頁）、詮昕科技股份有限公司濫用藥物
    尿液檢驗報告（見99年度毒偵字第2574號偵查卷第38頁）各
    1紙在卷可憑，復有扣案之甲基安非他命2包可資佐證。而扣
    案之結晶物2 包經本院送鑑驗結果，均檢出第二級毒品甲基
    安非他命成分，其中1包驗餘淨重1.384公克、純度78.2％、
    純質淨重1.0853公克；另1包驗餘淨重22.233公克、純度86.
    1％、純質淨重19.1454公克，有行政院衛生署草屯療養院草
    寮鑑字第0990900081號鑑定書1 份附卷足憑（見本院卷第15
    頁），足認被告之自白與事實相符，應堪採信。另按犯毒品
    危害防制條例第10條之施用第一級、第二級毒品罪者，經觀
    察、勒戒或強制戒治執行完畢釋放後，5 年內再犯施用第一
    級、第二級毒品罪者，即應逕為刑事處遇，毋庸再行觀察、
    勒戒或強制戒治；然若於觀察、勒戒或強制戒治執行完畢釋
    放後，5年後再犯者，則應重新依該條例第20條第1 項、第2
    項之規定，先行送觀察、勒戒，並依其觀察、勒戒結果有無
    繼續施用毒品傾向，以定其是否施以強制戒治，於強制戒治
    執行完畢後，始由檢察官為不起訴處分或少年法院（地方法
    院少年法庭）為不付審理之裁定；而非直接加以追訴或裁定
    交付審理，此觀毒品危害防制條例第20條、第23條之規定甚
    明。而考諸各該規定之立法理由，上開條例第20條第3 項：
    「依前項規定為觀察、勒戒或強制戒治執行完畢釋放後，五
    年後再犯第十條之罪者，適用本條前二項之規定。」其所稱
    「5 年後再犯」，解釋上應僅限於施用第一級、第二級毒品
    者，於觀察、勒戒或強制戒治執行完畢釋放後5 年內，均未
    再為任何施用第一級、第二級毒品之犯行者，始足當之；倘
    5年內曾經再犯，經依法追訴處罰，縱其第3次（或第3 次以
    上）再度施用毒品之時間，在初犯受觀察、勒戒或強制戒治
    執行完畢釋放5年以後，仍與「5年後再犯」之情形有別，且
    因已於「5 年內再犯」，顯見其再犯率甚高，原實施觀察、
    勒戒或強制戒治，已無法收其實效，即應由檢察官或少年法
    院（地方法院少年法庭）逕行依法追訴或裁定交付審理（最
    高法院95年度台非字第303 號判決參照）。本案被告前曾因
    施用毒品案件，經本院裁定送觀察、勒戒後，認無繼續施用
    傾向，於93年6 月17日執行完畢釋放，由臺灣臺中地方法院
    檢察署檢察官以93年度毒偵字第1756號為不起訴處分確定。
    又於前開觀察、勒戒執行完畢釋放後，5 年內之94、95年間
    ，先後因施用毒品案件，經法院分別判處有期徒刑8月、1年
    及8月確定，嗣經減刑，於96年9月30日執行完畢等情，有臺
    灣高等法院被告前案紀錄表附卷足憑。雖本案被告施用毒品
    行為之時間距其於93年間因施用毒品經送觀察、勒戒執行完
    畢經釋放後已逾5 年，惟其既於觀察、勒戒執行完畢釋放後
    ，5 年內之94、95年間再犯施用毒品罪，依前述說明，即與
    毒品危害防制條例第20條第5項所定「5年後再犯」之情形不
    相符合，自應由本院依法審理判決。綜上所述，本案事證明
    確，被告施用第一級毒品海洛因、第二級毒品甲基安非他命
    及持有第二級毒品純質淨重20公克以上等犯行，均堪以認定
    。
二、論罪科刑：
  (一)按刑法上之吸收犯，係指犯罪之性質上，其罪名之觀念中當
    然包含他行為者而言，亦即所發生之數個犯罪事實之間，依
    犯罪之性質及一般日常生活之經驗判斷，一方可以包含於他
    方犯罪觀念之中，遂逕行認定一方之罪，而置屬於實行階段
    性之他方於不論；其中吸收犯中之高度行為吸收低度行為，
    係以犯罪行為之發展，依其在刑法上之評價程度，得分為若
    干階段，即循序而進之行為，其前行之低度行為不外使後行
    之高度行為易於實現，則後行之高度行為內容，實已涵蓋低
    度行為之結果，故高度行為當然吸收低度行為，其前後行為
    ，在形態上雖屬分別獨立，但從同一法益之侵害觀點而言，
    具有必然之附隨關係，亦即具有階段之貫通性，禁止為雙重
    評價而應為單一之評價（最高法院93年度台上字第6502號判
    決參照），是「吸收犯」之類型亦非專以高度行為吸收低度
    行為一類為限，尚包括全部行為吸收部分（階段）行為等。
    又所謂高度行為吸收低度行為乃係基於法益侵害之觀點，認
    為當高度行為之不法內涵足以涵蓋低度行為時，方得論以吸
    收犯。98年5 月20日修正之毒品危害防制條例既將同屬持有
    毒品行為之處罰依數量多寡而分別以觀，顯見立法乃係有意
    以持有毒品數量作為評價持有毒品行為不法內涵高低之標準
    ，並據此修訂持有毒品罪之法定刑，俾使有所區隔。因此當
    行為人持有毒品數量達法定標準以上者，由於此舉相較於僅
    持有少量毒品之不法內涵較高、法定刑亦隨之顯著提升，縱
    令行為人係為供個人施用而一次購入，由於該等行為不法內
    涵非原本施用毒品行為所得涵蓋，自不得拘泥於以往施用行
    為吸收持有行為之既定見解，應本諸行為不法內涵高低行為
    判斷標準，改認持有法定數量以上毒品之行為屬高度行為而
    得吸收施用毒品行為，或逕認施用毒品之輕行為當為持有超
    過法定數量毒品之重行為所吸收，方屬允當。至於持有海洛
    因純質淨重未達10公克、持有甲基安非他命純質淨重未達20
    公克之情形，毒品危害防制條例第11條第1項、第2項既另有
    處罰規定，與持有毒品純質淨重達該條例第11條第3項、第4
    項所規定之重量以上即屬不同犯罪，則持有海洛因純質淨重
    未達10公克、持有甲基安非他命純質淨重未達20公克，並有
    施用犯行，仍由施用行為吸收持有之低度行為，兩者並無扞
    格之處（臺灣高等法院暨所屬法院98年法律座談會刑事類提
    案第15號決議參照）。
  (二)查海洛因、甲基安非他命係分屬毒品危害防制條例第2條第2
    項第1款、第2款所列之第一、二級毒品，被告乙○○於99年
    1月15日施用海洛因、甲基安非他命，於99年2月24日施用海
    洛因，核其所為分別係犯毒品危害防制條例第10條第1 項、
    第2 項施用第一、二級毒品罪。其因施用而持有海洛因純質
    淨重未達10公克以上、甲基安非他命純質淨重未達20公克以
    上，故持有海洛因、甲基安非他命之低度行為，為施用之高
    度行為所吸收，均不另論罪。被告於99年2 月26日為施用第
    二級毒品甲基安非他命，持有純質淨重超過20公克以上之甲
    基安非他命，核其所為係犯毒品危害防制條例第11條第4 項
    持有第二級毒品純質淨重20公克以上罪，施用之低度行為為
    持有之高度行為所吸收，不另論罪。公訴意旨認此部分被告
    係犯毒品危害防制條例第10條第2 項之施用第二級毒品罪，
    容有未洽，自應由本院於基本社會事實同一之範圍內，變更
    起訴法條，附此敘明。被告所犯之上開4 罪，犯意各別，行
    為互殊，應予分別論罪，合併處罰。又被告曾於94、95年間
    ，先後因施用毒品案件，經法院分別判處有期徒刑8月、1年
    及8月確定，嗣經減刑，於96年9月30日執行完畢，有臺灣高
    等法院被告前案紀錄表1 份在卷可按，其受有期徒刑之執行
    完畢後，5年以內故意再犯有期徒刑以上刑之上開4罪，均為
    累犯，其所犯上開4罪均應依法加重其刑。再被告於99年1月
    16日凌晨1 時30分許，在臺中市○○區○○路3段337號前，
    為警臨檢身分之際，於有偵查犯罪職權之臺中市警察局第六
    分局何安派出所警員發覺前，即當場承認施用海洛因及甲基
    安非他命犯行，並同意採尿送驗呈嗎啡、甲基安非他命陽性
    反應，有本案承辦員警吳富有出具之職務報告書附卷可稽（
    見臺中市警察局第六分局警卷第6頁），堪認被告就99年1月
    15日施用海洛因、甲基安非他命部分，係對於未發覺之罪自
    首而受裁判，其所犯上開2 罪均應依刑法第62條前段規定減
    輕其刑，且依法先加後減。爰審酌被告前有多次施用毒品犯
    行，經觀察勒戒及刑罰之執行，仍未能自我克制以戒除毒癮
    ，其施用毒品足以戕害自身健康，並生對於社會安全與公共
    秩序之潛在危害，持有甲基安非他命數量，惟念其犯罪後坦
    承犯行之態度等一切情狀，分別量處如主文所示之刑，並定
    其應執行之刑，以示懲儆。又扣案之甲基安非他命2 包（合
    計驗餘淨重23. 617公克，合計純質淨重20.2307公克），為
    第二級毒品，及內含甲基安非他命之包裝袋2 個，因沾有甲
    基安非他命成分，且難以析離（因鑑定甲基安非他命時，一
    般係以傾倒之方式，將包裝袋內之甲基安非他命倒出與包裝
    袋分離而稱重，必要時亦會輔以刮杓取袋內粉末，然無論依
    上述何種方式分離，包裝袋內均會有極微量甲基安非他命殘
    留，行政院衛生署草屯療養院98年4月21日草寮鑑字第09800
    02432號函參照），故均應依毒品危害防制條例第18條第1項
    前段之規定，沒收銷燬之；因鑑驗而滅失之毒品，則不予宣
    告沒收，併此敘明。
據上論斷，應依刑事訴訟法第273條之1第1項、第299條第1項前
段、第300條，毒品危害防制條例第10條第1項、第2項、第11條
第4項、第18條第1項前段，刑法第11條、第47條第1項、第62條
前段、第51條第5款，判決如主文。
本案經檢察官甲○○到庭執行職務。
中    華    民    國    99    年    10    月    14    日
                  刑事第九庭    法  官  楊文廣
以上正本證明與原本無異。
如不服本判決應於收受判決後10日內向本院提出上訴書狀，並應
敘述具體理由；其未敘述上訴理由者，應於上訴期間屆滿後20日
內向本院補提理由書（均須按他造當事人之人數附繕本）「切勿
逕送上級法院」。
                                書記官  陳靖騰
中    華    民    國    99    年    10    月    14    日
附錄本判決論罪科刑法條全文
毒品危害防制條例第10條第1項、第2項：
施用第一級毒品者，處六月以上五年以下有期徒刑。
施用第二級毒品者，處三年以下有期徒刑。
毒品危害防制條例第11條第4項：
持有第二級毒品純質淨重二十公克以上者，處六月以上五年以下
有期徒刑，得併科新臺幣七十萬元以下罰金。


司法院資訊處製作；財團法人民間司法改革基金會備份。
